臺灣臺中地方法院刑事判決　　　　　　　　　　　　　九十四年度易字第三八七號
　　公　訴　人　臺灣臺中地方法院檢察署檢察官
　　被　　　告　丙○○
右列被告因恐嚇等案件，經檢察官提起公訴（九十四年度偵字第九○一號），本院判
決如左：
    主  文
丙○○意圖為自己不法之所有，以恐嚇使人將本人之物交付，處有期徒刑陸月，併科
罰金伍仟元，有期徒刑如易科罰金，罰金如易服勞役，均以參佰元折算壹日。
由乙○○所簽發，票面金額為新臺幣伍拾萬元，發票日為民國九十三年十月六日，未
載到期日之本票壹紙沒收。
    犯罪事實
一、丙○○前於民國九十三年間，因違反電信法案件，經本院臺中簡易庭以九十三年
    度中簡字第二七四○號刑事簡易判決判處有期徒刑六月，緩刑二年確定（緩刑期
    滿日期為九十五年十一月二十八日）。於緩刑期內，仍不知警惕行事，竟因其女
    友乙○○提出分手，而心生不滿，乃邀約乙○○於九十三年十月六日晚間八時許
    至其位於臺中縣霧峰鄉○○村○○路八五號住所談判分手事宜。待乙○○依約前
    往丙○○上開住所後，二人至丙○○房間談判，丙○○即拿出空白本票並藉詞與
    乙○○交往期間支付甚多金錢，而向乙○○勒索，要乙○○簽發新臺幣（下同）
    五十萬元之本票，補償其分手之損失，乙○○不從，丙○○即基於為自己不法所
    有之意圖及剝奪他人行動自由之犯意，自其房間內某處取出一長約四、五十公分
    ，類似武士刀之不明刀械一把（未扣案，無證據證明屬槍砲彈藥刀械管制條例所
    規定之刀械），並以刀鋒指向乙○○臉部，向乙○○脅迫稱：簽了本票才要讓你
    離開，如果不簽，就要拿刀殺下去，你不是不怕死嗎？那就殺看看等語，而以此
    脅迫、恐嚇之方法，剝奪乙○○之行動自由，致乙○○心生畏懼，而於同日九時
    許，依丙○○之要求，簽發票面金額為五十萬元，發票日為九十三年十月六日，
    未載到期日之本票一紙交付丙○○，丙○○始將前開刀械放置於其床底下。乙○
    ○簽發上開本票後，即起身表示要離去，惟丙○○仍不願就此罷手，以徒手將乙
    ○○拉回，令乙○○坐在床上不得離去。嗣因乙○○一再表示時間已晚，其父親
    會責罵等情，丙○○始於同日十一時許，釋放乙○○，任由乙○○自行離去。
二、案經臺中縣警察局霧峰分局報告臺灣臺中地方法院檢察署檢察官偵查起訴。
    理  由
一、訊據被告丙○○對於與證人即被害人乙○○於前揭時地談判分手，證人乙○○並
    應其要求簽發票面金額為五十萬元之本票一紙交付被告，之後乙○○並未立即離
    去，其間證人乙○○有表示時間太晚，想要回去等情坦承不諱，惟矢口否認有何
    恐嚇取財及剝奪他人行動自由之犯行，辯稱：伊於二人交往期間，一共花費了一
    、二十萬元才叫乙○○簽發本票，當天並未拿刀子，只有拿長約四、五十公分木
    棍，亦未以木棍指向乙○○，因為乙○○拿煙灰缸要往伊身上丟過來，所以伊才
    拿棍子防備，警方在伊家中，並未扣到刀械；伊叫乙○○簽發本票時，她自己也
    有一點願意簽，伊並沒有說如果不簽要拿刀子殺下去及讓她死，伊並未在乙○○
    簽完本票後，攔住她不讓她回家，她有表示要回家，她家人剛好打電話來，就讓
    她回家了云云。經查：
  (一)右揭犯罪事實，業據證人乙○○迭於警詢證述，並於偵查及本院審理時結證稱：
    在九十三年十月六日晚間八時許，應前男友丙○○之邀，至其位於臺中縣霧峰鄉
    ○○村○○路八五號住處談判分手，因丙○○不願分手，並要伊簽本票，伊不願
    意，丙○○就拿出長約四、五十公分、類似武士刀之刀子及空白本票，脅迫伊簽
    發本票，並恫嚇稱：簽了本票才要讓你回去；如果不簽本票，就要拿刀殺下去，
    你不是不怕死嗎？那就殺看看等語，伊感到害怕，始依言於同日晚間九時許，簽
    發五十萬元之本票給丙○○，丙○○才把刀子放到床底下。簽完本票後，伊表示
    要回家，並起身要離去，丙○○就將伊拉回來，要伊坐在床上，伊就一直哭泣，
    直至同日晚間十一時許，丙○○始讓伊離去，伊覺得行動自由受到限制等語甚為
    明確（見偵卷第四、一五至一七頁、本院審判筆錄第四至九頁），並有被告與證
    人乙○○於九十三年十月十九日所簽立之悔過暨和解書（原該文書誤載為「悔過
    暨合解書」，見偵卷第九頁）附卷可證。而證人乙○○雖曾就本案向臺中縣警察
    局霧峰分局報案，惟其於警詢時，即已表明：不要提出告訴，只是要讓丙○○害
    怕，不要再找伊麻煩等語（見偵卷第四頁）；並於偵查中亦陳稱：不要對丙○○
    提出告訴，因為他並未再騷擾伊，所以願意原諒他等語（見偵卷第一六頁）；復
    於本院審理時證稱：只希望丙○○不要再來騷擾伊就好，伊與家人均願意給丙○
    ○改過之機會，他還那麼年輕，如果去關也不好等語（見本院審判筆錄第一一頁
    ）。觀之證人乙○○自本案偵審之初，即一再表明只要被告不再騷擾，就願意原
    諒被告，甚而表明不希望被告因本案去坐牢之意，顯無積極追究被告刑責之意願
    ，應無設詞誣陷，故入被告於罪之可能，因此證人乙○○之證言，應值採信。
  (二)被告雖辯稱：當天係手持四、五十公分之木棍，而非刀子，且係因乙○○要拿煙
    灰缸丟過來，所以才拿木棍防衛，且未以言詞恐嚇云云。惟查，被告當時所持用
    者係刀械等情，業據證人乙○○證述明確，已如前述，且證人乙○○於本院審理
    時復證稱：當時的燈光很亮，伊沒有看錯等語，而再次確認無訛；況進一步言，
    縱被告所辯當時係手持四、五十公分之木棍，而非刀械，惟即便如此，如以該等
    木棍揮打，仍足以造成人身之重大傷害，甚至發生死亡之結果，亦可達威嚇證人
    乙○○之目的，因此縱被告當時係持用木棍，亦無解於被告當時手持武器威嚇證
    人乙○○之事實。又本件雖未扣得證人乙○○所證陳之刀械，惟查證人乙○○係
    於九十三年十月十八日始報警處理等情，業據其於本院審理時證述屬實（見本院
    審判筆錄第九頁），並有臺中縣警察局霧峰分局霧峰派出所電話紀錄一份附卷足
    參（見偵卷第八頁），是在警方接受報案而至被告家中搜索時，距離本件案發已
    有十餘日，被告自有充分之時間足以湮滅或隱匿該刀械，因此縱未於被告家中搜
    得該刀械，仍不足作為有利於被告之認定。至被告雖於本院準備程序及審理時辯
    稱：當時係因乙○○要拿煙灰缸丟伊，所以才拿起木棍防禦云云。惟證人乙○○
    於本院審理時已證述：被告不抽煙，所以其房裡並無煙灰缸等語（見本院審判筆
    錄第一○頁）；且被告前於偵查及本院於九十四年三月十八日第一次行準備程序
    時已數度提及其手持者係木棒，惟就前揭有利於己之辯解則隻字未提，茍果有此
    事，被告焉會遲至九十四年四月七日本院第三度行準備程序時，方提出此項辯解
    ，是其所辯是否屬實，殊值懷疑，亦難採為對其有利之認定。
  (三)又被告雖辯稱：與乙○○交往期間有花費一、二十萬元之費用，另因乙○○與他
    人發生口角而代她清償三萬元云云。惟查，證人乙○○於本院審理時結證稱：與
    被告交往期間，伊亦有支付過金錢，彼此所支付之費用，應該差不多；先前被告
    曾因為幫伊處理被他人欺負的事而支付過三萬元給對方，本來說不用還，之前分
手時又說要伊交付三萬元的分手費，後來伊每月分期償還，已經清償完畢，但他
    又不認帳，在案發當時，已沒有積欠被告任何金錢等語（見本院審判筆錄第三、
    四頁），而否認有積欠被告任何債務；且查，男女朋友於交往期間，互相支付費
    用，並無日後擬向對方請求清償之意，性質上非屬債權債務關係，因此縱被告曾
    於交往期間，為證人乙○○而支出金錢，亦難謂證人乙○○即有債務存在。至被
    告辯稱：乙○○遺失伊之信用卡，令伊信用破產云云，並未提出相關事證以供本
    院查核；況遺失信用卡只須掛失止付，重新補發即可，要無造成被告重大信用損
    失之可言，是被告所辯此節，亦無可採。又被告於本院九十四年四月七日準備程
    序時供稱：伊叫乙○○簽本票時，她有一點願意，本來遲疑一下，但是後來還是
    有簽發本票等語（見本院九十四年四月七日準備程序筆錄第三頁）；足徵證人乙
    ○○簽發本票並非完全出於其本意甚明；再參以被告於本院審理時供陳：乙○○
    本來不願意簽發本票，後來為何願意簽發，伊不知道等語（見本院審判筆錄第一
    三頁），而對證人乙○○何以改變意願，同意簽發本票乙節，並未能提出充分合
    理之說明；且證人乙○○主觀上認為並未積欠被告五十萬元，已如前述，衡諸常
    情，茍被告未有脅迫等非法之舉動或言詞，證人乙○○焉會反於其主觀之認知，
    而聽從被告之言，簽發票面金額為五十萬元之本票？因此，綜上諸節，證人乙○
    ○證述：係受到被告持刀脅迫及以言語恐嚇，始違反本意而簽發票面金額五十萬
    元之本票等情，堪信與事實相符，被告前述辯解，委無足採。
  (四)被告於要求證人乙○○簽發本票時，即持刀以：如不簽發本票，即不讓其離開等
    語恫嚇、脅迫之，業如前述；足見被告有以脅迫、恐嚇之非法方法，剝奪證人乙
    ○○之行動自由至明；而證人乙○○復迭於警詢、偵查及本院審理時證述：當晚
    九時簽完本票後，即表示要回去，但丙○○不讓伊回家，伊起身要離去，丙○○
    就將伊拉回來，要伊坐在床上，直到當日晚上十一時才讓伊回家等語（見偵卷第
    四、一六頁、本院審判筆錄第六頁）甚詳；而證人乙○○與被告之身高分別為一
    六二公分及一八五公分等情（見本院審判筆錄第一○頁），已據證人乙○○於本
    院審理時陳明在卷；被告亦於本院審理時供陳：伊與乙○○體型差異極大，伊力
    氣亦很大等語，則審之證人乙○○係力氣弱小之女子，受到身高體型較為壯碩之
    被告徒手拉扯，仍難以掙脫，而無抵抗之能力，是雖被告並未手持武器，僅係徒
    手拉住證人乙○○不讓其離去，仍已足以阻撓證人乙○○離去。雖被告否認在證
    人乙○○簽發本票後，有攔阻其離去之行為，而先於偵查中供稱：「（問：為何
    被害人要走，你卻留他三個小時？）並沒有，只有一、二小時，後來他說他家人
    在找他，我就讓他回去，約十點多快十一點」等語（見偵卷第一七頁）；然嗣於
    本院審理時則供述：簽完本票後，乙○○在伊家中坐了半個小時就回家了云云（
    見本院審判筆錄第一三頁），則被告就證人乙○○於簽完本票後續於被告家中停
    留之時間，其供述差異甚大，而顯有可疑；況被告先前方以持刀威嚇、言語恫嚇
    證人乙○○，致證人乙○○心生畏懼而簽發本票，則在證人乙○○精神上及心靈
    上受到重大壓迫之際，如被告並未持續控制證人乙○○之行動自由，證人乙○○
    當無在簽發本票後，仍自願停留在被告家中達半小時甚或一、二小時之理，是被
    告所辯並未以非法方法剝奪證人乙○○之行動自由云云，並無足採。
  (四)另被告於本件案發後之九十三年十月十九日與證人乙○○簽立一紙悔過暨和解書
    ，其內容載明：「˙˙˙事后丙○○後悔莫及向乙○○道歉並當面撕毀乙○○所
    簽立之本票，並取得乙○○諒解與原諒，乙○○亦寬宏大量同意不予追究丙○○
    之無知行為，乙○○並願撤回一切法律訴訟˙˙˙」等語，此有該悔過暨和解書
    一紙附卷可稽（見偵卷第九頁），茍證人乙○○簽發本票，係出於自願，並非出
    於被告之恐嚇取財或妨害自由之行為，被告又何須書立上開悔過暨和解書表明已
    有悔意，並獲得證人乙○○之諒解等情。綜此情節，更彰顯被告確有對證人乙○
    ○恐嚇取財及妨害自由之行為。
  (五)綜上各節，被告所辯，顯係臨訟卸責之詞，均不可採，其恐嚇取財及妨害自由犯
    行，事證明確，均堪認定，應予依法論科。
二、核被告所為，係犯刑法第三百零二條第一項之以脅迫、恐嚇之非法方法剝奪他人
    行動自由罪及同法第三百四十六條第一項之恐嚇取財罪。被告所犯上開二罪間，
    有方法結果之牽連關係，應依刑法第五十五條之規定，從一重之恐嚇取財罪處斷
    。爰審酌被告現仍在緩刑期間內（前於九十三年間，因違反電信法案件，經本院
    臺中簡易庭以九十三年度中簡字第二七四○號刑事簡易判決判處有期徒刑六月，
    緩刑二年確定，至九十五年十一月二十八日緩刑期滿，有卷附臺灣臺中地方法院
    檢察署刑案資料查註紀錄表及臺灣高等法院被告全國前案紀錄表各一份可按），
    仍不知警惕行事，僅因對證人乙○○提出分手之事心生不滿，即訴諸暴力解決，
    造成證人乙○○心理及精神上極大之恐懼，且犯罪後仍砌詞狡飾，毫無認錯悔過
    之具體表現，態度不佳；惟念其年紀尚輕，智慮淺薄，始罹刑章，且證人乙○○
    復一再表達願意原諒被告，願給予改過自新之機會等一切情狀，量處如主文所示
    之刑，並諭知易科罰金及易服勞役之折算標準。
三、末查，被告對證人乙○○恐嚇取財時所使用之刀械，因未扣案，無從檢驗是否為
    槍砲彈藥刀械管制條例所規定之刀械，而難認為係違禁物；又被告否認有持刀脅
    迫證人乙○○之行為，致亦無從得知該刀械是否為被告所有，爰不另為沒收之諭
    知。至證人乙○○所簽發票面金額為五十萬元之本票一紙，為被告犯本件恐嚇取
    財罪所得之物，復為其所有，雖其陳稱該紙本票業已撕毀，惟證人乙○○則於本
    院證述：伊並未看到被告是否有將該本票撕毀等語（見本院審判筆錄第八頁），
    是既無證據證明該本票業已滅失而不存在，仍應予以宣告沒收。
據上論斷，應依刑事訴訟法第二百九十九條第一項前段、第三百零二條第一項、第三
百四十六條第一項、第五十五條，第四十一條第一項前段、第四十二條第二項、第三
十八條第一項第三款，罰金罰鍰提高標準條例第一條前段、第二條，判決如主文。
本案經檢察官甲○○到庭執行職務。
中      華      民      國      九十四      年    六    月    二十一    日
                                臺灣臺中地方法院刑事第四庭
                                    審判長法  官  張  靜  琪
                                          法  官  賴  妙  雲
                                          法  官  郭  妙  俐
右正本證明與原本無異。
如不服本判決，應於判決送達後十日內向本院提出上訴狀，上訴於臺灣高等法院臺中
分院( 須附繕本 )。
                                          書記官
中      華      民      國      九十四      年    六    月    二十一    日
附錄論罪科刑法條
刑法第三百零二條
(剝奪他人行動自由罪)
私行拘禁或以其他非法方法，剝奪人之行動自由者，處五年以下有期徒刑、拘役或三
百元以下罰金。
因而致人於死者，處無期徒刑或七年以上有期徒刑，致重傷者，處三年以上十年以下
有期徒刑。
第一項之未遂犯罰之。
第三百四十六條
(單純恐嚇罪)
意圖為自己或第三人不法之所有，以恐嚇使人將本人或第三人之物交付者，處六月以
上五年以下有期徒刑，得併科一千元以下罰金。
以前項方法得財產上不法之利益，或使第三人得之者，亦同。
前二項之未遂犯罰之。
